---
title: "TimeSer"
author: "Redkokosh Kirill"
date: "2/24/2022"
output:
  html_document:
    toc: true
    toc_float: yes
    toc_depth: 2
---

```{r setup, include=FALSE}
knitr::opts_chunk$set(echo = TRUE)
```

```{r, results='hide', include=FALSE}
library(astrochron)
library(pracma)
library(mFilter)
library(Rssa)
library(gplots)
library(Metrics)
library(plyr)
set.seed(1)
```

# Периодограммы

## Реальные данные

Считываем данные, строим исходный ряд и его периодограмму.

```{r}
ts_data <- read.csv("MRTSSM4453USN.csv", header = TRUE, as.is = FALSE, sep = ',')[,1:2]
ts_data[,1] <- c(0:359)
ts1 <- ts_data[1:336,]
ts <- ts(ts_data[,2], start = c(1992, 1), frequency = 12)
ts1 <- ts(ts1[,2], start = c(1992, 1), frequency = 12)
ts2 <- ts(ts1[c(1:54)], start = c(1992, 1), frequency = 12)
plot.ts(ts1, type = 'l')
spectrum(ts1, log='no', method='pgram', detrend=FALSE)
spectrum(ts1, log='no', method='pgram')
```

На периодограмме все частоты имеют значительный вклад, в том числе присутствует частота 1/2 (6/12), то есть, возможно, мы встретим "пилу".

## Белый шум

Также продемонструруем периодограмму белого шума.

```{r}
data <- rnorm(1000, 0, 1)
plot.ts(data, type="l")
spectrum(data, log='no')
spectrum(data, log='no', taper=0)
```

```{r, include=FALSE}
N <- 9600
x <- 0.1*cos(2*pi/12*(1:N))+rnorm(N)
ser <- ts(x, frequency = 12, start = c(1959, 1))
plot(ser, type = 'l')
spectrum(ser, log='no', method='pgram')
```

# Частотные фильтры

## Bandpass

Построим ряд, его периодограмму и применим фильтр для подавления частот вне диапазона 0.2--0.45.

```{r}
plot.ts(ts1, type = 'l')
spectrum(ts1, log='no', method='pgram')
ts_data[1:336,]
bandpass_ts <- bandpass(ts_data[1:336,],fhigh=0.45,flow=0.05,win=2,p=.05,detrend = FALSE)
ts_b <- ts(bandpass_ts[,2], start = c(1992, 1), frequency = 12)
plot.ts(bandpass_ts[,2], type = 'l')
spectrum(ts_b, log='no', method='pgram')
```

Полученный ряд не имеет линейного тренда, так как тренд соответствует низким частотам, а также отсутствует гармоника с частотой 1/2 ($(-1)^n$).

## АЧХ

Построим АЧХ для нескольких фильтров:

```{r}
afc <- function(filter, omega) {
k <- seq_along(filter) - 1
h <- function(o) sum(rev(filter) * exp(-k*1i * o)) 
abs(sapply(omega, h))
}

freq <- seq(0, pi, 0.001)
filt <- rep(1, 36)
omega <- freq/2/pi
plot(afc(filt, freq) ~ omega, type = 'l')
filt <- c(1,-1)
plot(afc(filt, freq) ~ omega, type = 'l')
```

Первый для скользящего среднего с окном 36, второй-- переход к разностям.

Смоделируем сильно зашумленный ряд и попробуем выделить необходимую частоту.

```{r, include=FALSE}
N <- 10900
x <- 0.1*cos(2*pi/12*(1:N))+rnorm(N)
ser <- ts(x, frequency = 12, start = c(1959, 1))
plot(ser, type = 'l')
spectrum(ser, log='no', method='pgram')
bandpass_ts1 <- bandpass(cbind(c(0:N-1), x),flow=0.07,fhigh=0.1,win=1,detrend = TRUE)
ts_b1 <- ts(bandpass_ts1[,2], start = c(1992, 1), frequency = 12)
plot.ts(bandpass_ts1[,2], type = 'l')
spectrum(ts_b1, log='no', method='pgram')
```

## Спектральная плотность

Применим скользящее среднее к периодограмме шума, для оценки спектральной плотности:

```{r}
n <- 200
N <- 1000
wnoise <- rnorm(N, 0, 1)
plot.ts(wnoise, type="l")
B <- spectrum(wnoise, log='no', taper=0, plot=FALSE)
plot(B$freq, B$spec, type='l')
lines(B$freq, movavg(B$spec, n, type='t'), type = 'l', col = 'red')
#spectrum(wnoise, kernel = kernel("daniell", c(11,7,3)), log = "no")
#bandpass_ts2 <- bandpass(cbind(c(0:N-1), wnoise),flow=0.2,fhigh=0.5,win=2,p=.5,detrend = TRUE)
#ts_b2 <- ts(bandpass_ts2[,2], start = c(1992, 1), frequency = 12)
#plot.ts(bandpass_ts2[,2], type = 'l')
#spectrum(ts_b2, log='no', method='pgram')
```

Для белого шума получается константа.

```{r}
w0 <- wnoise[1]
wnoise <- wnoise[2:N]
cor <- 0.8
rnoise = Reduce(function(prev_v, next_v) cor * prev_v + next_v * sqrt(1 - cor^2), wnoise, w0, accumulate = T)
```

```{r}
plot.ts(rnoise, type="l")
B <- spectrum(rnoise, log='no', taper=0, plot=FALSE)
plot(B$freq, B$spec, type='l')
lines(B$freq, movavg(B$spec, n, type='t'), type = 'l', col = 'red')

#bandpass_ts3 <- lowpass(cbind(c(0:N-1), rnoise),fcut=.05,win=2,p=.2,detrend = TRUE)
#ts_b3 <- ts(bandpass_ts3[,2], start = c(1992, 1), frequency = 12)
#plot.ts(bandpass_ts3[,2], type = 'l')
#spectrum(ts_b3, log='no', method='pgram')
```

Для красного шума убывающая кривая.

# Выделение тренда

## Скользящее среднее

Выделение тренда с помощью скользящего среднего с разной длиной окна (берем длину окна, кратную периоду ряда--12):

```{r}
ma <- function(x, n){filter(x, rep(1 / n, n), sides = 2)}
plot.ts(ts1, type = 'l')
lines(x = time(ts1), y = ma(ts1, 24), type = 'l', col = 'blue')
lines(x = time(ts1), y = ma(ts1, 48), type = 'l', col = 'red')
```

Недостатком является необходимость достраивать края.

```{r}
n <- 48
plot.ts(ts1, type = 'l')
lines(x = time(ts1), y = movavg(ts1, n, type='t'), type = 'l', col = 'red')
lines(x = time(ts1), y = ma(ts1, n), type = 'l', col = 'blue')
```

## HP-фильтр

Применим HP-фильтр с параметром лямбда = 12960.

```{r}
plot.ts(ts1, type = 'l')
hp_filt <- hpfilter(ts1, freq=12960, type="lambda")$trend
lines(hp_filt, type = 'l', col = 'red')
```

Результат похож на скользящее среднее, но тренд выделен и на краях. Недостаток- сложность подбора параметра.

```{r, include=FALSE}
plot.ts(ts1, type = 'l')
lines(hpfilter(ts1, freq=24*2, type="frequency")$trend, type = 'l', col = 'red')
```

## Параметрические модели

```{r}
time_ts1 <- time(ts1)
model <- nls(ts1 ~ b1*time_ts1+b2, start = list(b1 = 1, b2 = 3))
plot.ts(ts1, type = 'l')
lines(x = time_ts1, y = predict(model, ts1), type = 'l', col = 'red')
```

Приближение многочленом первой степени плохо описывает поведение на краях.

```{r}
model <- nls(ts1 ~ b1*time_ts1^2+b2*time_ts1+b3, start = list(b1 = 1, b2 = 3, b3 = 0))
plot.ts(ts1, type = 'l')
lines(x = time_ts1, y = predict(model, ts1), type = 'l', col = 'red')
```

Приближение многочленом второй степени неплохо описывает тренд.

```{r}
expR <- lm(log(ts1) ~ time(ts1))
plot.ts(ts1, type = 'l')
lines(x = time_ts1, y = exp(predict(expR)), type = 'l', col = 'red')
```

Приближение экспонентой неплохо описывает тренд.

## SSA

Для выделения тренда рассмотрим метод ssa с длиной окна 12.

```{r}
ssa.result <- ssa(ts1, L=12)
plot(ssa.result, type = 'vectors', idx=1:12)
plot(ssa.result, type = 'paired')
plot(ssa.result, type = 'series')
plot(ssa.result, type = 'wcor')
parestimate(ssa.result)
ssa.rec.trend <- reconstruct(ssa.result, groups = list(Trend = c(1)))
plot(ssa.rec.trend)
```

Трендом будем считать только первую компоненту.

```{r}
plot.ts(ts1, type = 'l')
lines(ssa.rec.trend$Trend, col='red')
```

Из рассмотренных методов ssa наилучшим образом справляется с выделением тренда.

## LOWESS

Добавим еще lowess

```{r}
plot.ts(ts1, type = 'l')
#lines(lowess(ts1 ~ time(ts1), f=.05, iter=3L), col='green')
lines(lowess(ts1 ~ time(ts1), f=.1, iter=3), col='blue')
#lines(lowess(ts1 ~ time(ts1), f=.15, iter=3L), col=4)
lines(lowess(ts1 ~ time(ts1), f=.2, iter=3), col='red')
```

Результаты похожи на ssa, сильных отличий при использовании в lowess 10% и 20% точек нет.

# Разложение на тренд, периодику и шум

## Seasonal decomposition

```{r}
dec_ts1 <- stats::decompose(ts1, type = 'multiplicative')
plot(ts1, type = 'l')
lines(dec_ts1$trend, col='red')
plot(dec_ts1$seasonal)
plot(dec_ts1$random)
spectrum(na.omit(dec_ts1$random), log='no', method='pgram', detrend=TRUE)
```

Полученный тренд неплохо описывает ряд, на периодограмме видно, что в шуме остались гармоники.

## stl

Возьмем t.window=13, при общем количестве периодов 28:

```{r}
stl_ts1 <- stl(log(ts1), s.window = 5, s.degree = 1, t.window = 13, t.jump = 1, t.degree=1)
spectrum(stl_ts1$time.series[,3], log='no', method='pgram', detrend=TRUE)
#acf(stl_ts1$time.series[,3])
#acf(stl_ts1$time.series[,2])
#acf(stl_ts1$time.series[,1])
plot(stl_ts1)
plot(ts1, type = 'l')
lines(exp(stl_ts1$time.series[,2]), col='red')
```

Полученный тренд неплохо описывает ряд, на периодограмме видно, что в шуме остались гармоники.

## SSA

Рассмотрим ssa с максимально возможной длинной окна- половина ряда.

```{r}
ssa.result <- ssa(ts1, L=336/2)
plot(ssa.result, type = 'vectors', idx = 1:20)
plot(ssa.result, type = 'paired', idx = 2:20)
plot(ssa.result, type = 'series', groups = 1:20)
plot(ssa.result, type = 'series', groups = list(1:20))
plot(ssa.result, type = 'wcor', groups = 1:20)
parestimate(ssa.result, group=list(2:12))
ssa.rec.trend <- reconstruct(ssa.result, groups = list(Trend = c(1,13:15,18), Seas=c(2:12,16,17,19,20)))
```

Трендом считаем компоненты- 1, 13, 14, 15, 18; периодикой- 2-12, 16, 17, 19, 20; остальное- шум.

```{r}
#plot(ssa.rec.trend$Seas)
plot.ts(ts1, type = 'l')
lines(ssa.rec.trend$Trend, col='red')
spectrum(residuals(ssa.rec.trend), log='no', method='pgram', detrend=TRUE)
acf(residuals(ssa.rec.trend))
```

Тренд выделен хорошо, остаток похож на красный шум, то есть в шуме не осталось тренда и/или периодик.

# ЛРФ

## Модельный ряд без шума

Модельный ряд, ранг 5 (2 корня от косинуса и 3 от квадратичного тренда).

```{r}
a <- -1/600
b <- 12
c <- 5
n <- c(1:1000)
ts_mod <- ts(c*exp(a*n)*sin(2/b*pi*n) + (n/200)^2 + 100)
plot(ts_mod, type = 'l')
ts_mod <- ts_mod[1:5]
for (i in 1:(1000-5)) {
  ts_mod <- append(ts_mod, exp(2*a)*ts_mod[i]+(-3*exp(2*a)-exp(a)*sqrt(3))*ts_mod[i+1]+(1+3*exp(2*a)+3*sqrt(3)*exp(a))*ts_mod[i+2]+(-3-exp(2*a)-3*sqrt(3)*exp(a))*ts_mod[i+3]+(3+sqrt(3)*exp(a))*ts_mod[i+4])
}
lines(ts_mod, type = 'l', col = 'red')
```

```{r}
rank <- 5
ssa <- ssa(ts_mod, L = rank+1, svd.method = 'svd')
r0 <- reconstruct(ssa, groups = list(signal = 1:rank))$signal
plot(ssa)
n_eig <- list(1:rank)
l <- lrr(ssa, group = n_eig)
r1 <- Rssa::roots(l)
r1
plot(l)
parestimate(ssa, group = n_eig)
par <- parestimate(ssa, groups = n_eig, method = "esprit")
```

Полученные 5 корней изобразили на единичной окружности (1 кратности 3, отвечает за квадратичный тренд).

Решая систему получим коэфициенты ЛРФ и нарисуем ряд на фоне модельного.

```{r}
p <- (par$moduli[1]+par$moduli[2]+par$moduli[3])/3
a <- p
ro <- par$moduli[4]
w <- 2*pi/(par$periods[4])
param <- matrix(c(0, 0, 1, 1, 0, 
                  a, a, a, ro*cos(w), ro*sin(w),
                  2^2*a^2, 2*a^2, a^2, ro^2*cos(2*w), ro^2*sin(2*w),
                  3^2*a^3, 3*a^3, a^3, ro^3*cos(3*w), ro^3*sin(3*w),
                  4^2*a^4, 4*a^4, a^4, ro^4*cos(4*w), ro^4*sin(4*w))
                  , 5, 5)
c <- solve(t(param), ts_mod[1:5])
c
t <- ts(Re((c[3]+c[2]*n+c[1]*n^2)*a^n+c[4]*ro^n*cos(w*n)+c[5]*ro^n*sin(w*n)))
plot(t)
lines(ts_mod, col = 'green')
```

Полученный ряд хорошо описывает исходный.

## Модельный ряд с шумом

Модельный ряд с шумом, ранг 5 (2 корня от косинуса и 3 от квадратичного тренда).

```{r}
ts_mod <- ts_mod + rnorm(1000, 0, 0.15)
plot(ts_mod)
```

```{r}
ssa_signal <- ssa(ts_mod, svd.method = 'svd')
r0 <- reconstruct(ssa_signal, groups = list(signal = 1:rank))$signal
plot(ssa_signal, type = 'vectors')
```

В соответсвии с результатми ssa, ранг = 4, видимо задуманный квадратичный тренд был описан комбинацией двух экспонент.

```{r}
rank <- 4
n_eig <- list(1:rank)
l1<- lrr(ssa_signal, group = n_eig)
r1 <- Rssa::roots(l1)
main.roots <- r1[Mod(r1) > 0.999]

l2 <- lrr(ssa_signal, reverse = TRUE, group = n_eig)
r2 <- Rssa::roots(l2)
main.roots <- c(main.roots, 1/r2[Mod(r2) > 0.999])
par <- parestimate(ssa_signal, groups = n_eig, method = "esprit")
```

Отобрали 4 сигнальных корня.

```{r}
par
o <- order(abs(par$periods), decreasing = TRUE)
periods <- (par$periods[o])
moduli <- par$moduli[o]
len <- length(ts_mod)
vars <- matrix(nrow = len, ncol = rank)
for (i in 1:rank) {
  if (abs(periods[i]) > 10000)
    vars[, i] <- moduli[i]^(1:len)
  else if (periods[i] == 2)
    vars[, i] <- (-moduli[i])^(1:len)
  else if (periods[i] > 0)
    vars[, i] <- 
      moduli[i]^(1:len) * sin(2 * pi * (1:len) / periods[i])
  else
    vars[, i] <- 
      moduli[i]^(1:len) * cos(2 * pi * (1:len) / periods[i])
}
lm0 <- lm(r0[1:len] ~ 0 + ., data = data.frame(vars))
coefs0 <- coef(lm0)
coefs0
```

Нашли коэффициенты ЛРФ, как коэффициенты линейной регрессии.

Нарисуем полученный ряд на фоне модельного.

```{r}
a1 <- par$moduli[1]
a2 <- par$moduli[2]
ro <- par$moduli[3]
w <- 2*pi/(par$periods[3])
t <- ts(coefs0[1]*a1^n+coefs0[2]*a2^n+coefs0[4]*ro^n*cos(w*n)+coefs0[3]*ro^n*sin(w*n))
plot(t)
lines(ts_mod, col = 'green')
```

Полученный ряд хорошо описывает исходный.

## Реальные данные

Применим этот подход к реальному ряду.

```{r}
plot.ts(ts1, type = 'l')
spectrum(ts1, log='no', method='pgram')
ssa.result <- ssa(ts1, L=336/2)
plot(ssa.result, type = 'vectors', idx = 1:20)
plot(ssa.result, type = 'paired', idx = 2:20)
plot(ssa.result, type = 'series', groups = 1:20)
plot(ssa.result, type = 'series', groups = list(1:20))
plot(ssa.result, type = 'wcor', groups = 1:20)
```

Ранг равен 15, тренд описывается комбинацией линейной функции и гармоники с большим периодом, сезонность описывается 11 компонентами (пары периодов + "пила").

```{r}
rank <- 15
r0 <- reconstruct(ssa.result, groups = list(signal = 1:rank))$signal
n_eig <- list(1:rank)
l1<- lrr(ssa.result, group = n_eig)
r1 <- Rssa::roots(l1)
main.roots <- r1[Mod(r1) > 0.999]

l2 <- lrr(ssa.result, reverse = TRUE, group = n_eig)
r2 <- Rssa::roots(l2)
main.roots <- c(main.roots, 1/r2[Mod(r2) > 0.999])
main.roots
plot(main.roots)
par <- parestimate(ssa.result, groups = n_eig, method = "esprit")
par
```

Отобрали сигнальные корни.

```{r}
p <- (par$moduli[1]+par$moduli[2])/2
o <- order(abs(par$periods), decreasing = TRUE)
periods <- (par$periods[o])
moduli <- par$moduli[o]
len <- length(ts1)
vars <- matrix(nrow = len, ncol = rank)
n <- (1:len)
for (i in 1:rank) {
  if (abs(periods[i]) > 1000)
    vars[, i] <- n^(i-1)*p^n
  else if (periods[i] == 2)
    vars[, i] <- (-moduli[i])^n
  else if (periods[i] > 0)
    vars[, i] <- 
      moduli[i]^n * sin(2 * pi * n / periods[i])
  else
    vars[, i] <- 
      moduli[i]^n * cos(2 * pi * n / periods[i])
}
lm0 <- lm(r0[1:len] ~ 0 + ., data = data.frame(vars))
coefs0 <- coef(lm0)
coefs0
```

Нашли коэффициенты ЛРФ, как коэффициенты линейной регрессии.

Нарисуем полученный ряд на фоне восстановленного.

```{r}
ro1 <- par$moduli[7]
w1 <- 2*pi/(par$periods[7])
ro2 <- par$moduli[5]
w2 <- 2*pi/(par$periods[5])
ro3 <- par$moduli[11]
w3 <- 2*pi/(par$periods[11])
ro4 <- par$moduli[3]
w4 <- 2*pi/(par$periods[3])
ro5 <- par$moduli[9]
w5 <- 2*pi/(par$periods[9])
ro6 <- par$moduli[13]
w6 <- 2*pi/(par$periods[13])
ro7 <- par$moduli[15]
w7 <- 2*pi/(par$periods[15])
t <- ts((coefs0[1]+coefs0[2]*n)*p^n+
        coefs0[3]*ro7^n*cos(w7*n)+coefs0[4]*ro7^n*sin(w7*n)+
        coefs0[5]*ro1^n*cos(w1*n)+coefs0[6]*ro1^n*sin(w1*n)+
        coefs0[7]*ro2^n*cos(w2*n)+coefs0[8]*ro2^n*sin(w2*n)+
        coefs0[9]*ro3^n*cos(w3*n)+coefs0[10]*ro3^n*sin(w3*n)+
        coefs0[11]*ro4^n*sin(w4*n)+coefs0[12]*ro4^n*cos(w4*n)+
        coefs0[13]*ro5^n*sin(w5*n)+coefs0[14]*ro5^n*cos(w5*n)+
        coefs0[15]*ro6^n*cos(w6*n)
        , start = c(1992, 1), frequency = 12)
plot(r0)
lines(t, col = 'green')
plot(ts1)
lines(t, col = 'red')
```

Полученный ряд хорошо описывает восстановленный ряд.

# Автоматический выбор трендовых компонент

Для начала зададим число групп, первый вариант-- 4 групп (1 отвечает за тренд и 3 за сезонность), второй вариант-- 6 групп (1 отвечает за тренд и 5 за сезонность),

```{r}
plot(ssa.result, type = "vectors", idx = 1:20)
plot(ssa.result, type = "series", groups = 1:20)
plot(ssa.result, type = "wcor", groups = 1:20)

g <- grouping.auto(ssa.result, freq.bins = 4, threshold = 0)
plot(reconstruct(ssa.result, groups = g))

g <- grouping.auto(ssa.result, freq.bins = 6, threshold = 0)
plot(reconstruct(ssa.result, groups = g))
```

В первом случае в тренд попала сезонность, значит количество групп надо увеличить, во втором случае тренд выделен хорошо.

Второй случай-- зададим freq.bins = 1/(12\*2) (меньше 1/12- самой маленькой возможной частоты из сезонности) и threshold = 0 для определения порога.

```{r, error=FALSE, warning=FALSE}
g <- grouping.auto(ssa.result, freq.bins = list(Trend = 1/(12*2)), threshold = 0)
plot(reconstruct(ssa.result, groups = g))
plot(g, type='b', order = TRUE)
```

Будем считать компоненты частью тренда при привышении порога в 0.85.

```{r}
g <- grouping.auto(ssa.result, freq.bins = list(Trend = 1/(12*2)), threshold = 0.85)
plot(ts1)
lines(reconstruct(ssa.result, groups = g)$Trend, col='red')
g$Trend
```

К тренду отнесены компоненты 1, 13, 14, 15, 18, 31, 32. Тренд выделен хорошо.

# Улучшение разделимости

## fossa

fossa помогает, если есть слабая разделимость, но нет сильной. Здесь смешаны компоненты 13-15.

```{r}
f <- fossa(ssa.result, nested.group = 13:15)

plot(ssa.result, type = "vectors", idx = 1:15)
plot(f, type = "vectors", idx = 1:15)
plot(ssa.result, type = "series", groups = 1:15)
plot(f, type = "series", groups = 1:15)
plot(ssa.result, type = "wcor", groups = 1:15)
plot(f, type = "wcor", groups = 1:15)
```

Не помогло :(

## iossa

iossa уже и с отсутствием слабой разделимости может справиться. Подаем на вход компоненты, отнесенные к тренду и компоненты, отнесенные к периодике.

```{r}
g <- list(c(1, 13:15), 2:12)
issa <- iossa(ssa.result, nested.group = g)

plot(ssa.result, type = "vectors", idx = 1:15)
plot(issa, type = "vectors", idx = 1:15)
plot(ssa.result, type = "series", groups = 1:15)
plot(issa, type = "series", groups = 1:15)

r0 <- reconstruct(issa, groups = issa$iossa.groups)
plot(r0)
```

Собственные вектора 13-15 сгладились.

## eossa

eossa также справляется с отсутствием сильной разделимости, на вход подаем количество групп = 8.

```{r}
e <- eossa(ssa.result, nested.group = g, k = 8)

plot(ssa.result, type = "vectors", idx = 1:15)
plot(e, type = "vectors", idx = 1:15)
plot(e, type = "series", groups = e$iossa.groups)

r0 <- reconstruct(e, groups = e$iossa.groups)
plot(r0)
```

Собственные вектора 13-15 также сгладились, в группы были объедены компоненты, отвечающие за линейную составлющую тренда, за гармонику с большим периодом из тренда и все периодики из сезонности попарно.

# Прогноз

Рассмотрим два варианта: "отрежем" один и два периода и будем прогнозировать по оставшимся точкам "отрезанные".

```{r}
ts1s <- ts(ts1[1:324], start = c(1992, 1), frequency = 12)
ts1s2 <- ts(ts1[1:312], start = c(1992, 1), frequency = 12)
ssa.result_1 <- ssa(ts1s, L=324/2)
ssa.result_2 <- ssa(ts1s2, L=312/2)
plot(ssa.result_1, type = 'vectors', idx = 1:20)
plot(ssa.result_1, type = 'paired', idx = 2:20)
plot(ssa.result_1, type = 'series', groups = 1:20)
plot(ssa.result_1, type = 'series', groups = list(1:20))
plot(ssa.result_1, type = 'wcor', groups = 1:20)
plot(ssa.result_2, type = 'vectors', idx = 1:20)
plot(ssa.result_2, type = 'paired', idx = 2:20)
plot(ssa.result_2, type = 'series', groups = 1:20)
plot(ssa.result_2, type = 'series', groups = list(1:20))
plot(ssa.result_2, type = 'wcor', groups = 1:20)
```

При "отрезании" одного периода при группировке будем рассматривать 15 компонент.

При "отрезании" двух периодов при группировке будем рассматривать 12 компонент, так как дальше компоненты сильно смешаны.

## Рекуррентный прогноз:

```{r}
r <- rforecast(ssa.result_1, groups = list(1:15), len = 12)
plot(ts(c(ts1s,r), start=start(ts1), frequency=frequency(ts1)))
lines(ts1, col = 'red')
rec_1 <- rmse(ts1[325:336], r)
rec_1
r <- rforecast(ssa.result_2, groups = list(1:12), len = 24)
plot(ts(c(ts1s2,r), start=start(ts1), frequency=frequency(ts1)))
lines(ts1, col = 'red')
rec_2 <- rmse(ts1[313:336], r)
rec_2
```

Ошибка рекуррентного прогноза для 1 периода-- 108.92, для 2 периодов-- 134.06.

## Векторный прогноз

```{r}
v <- vforecast(ssa.result_1, groups = list(1:15), len = 12)
plot(ts(c(ts1s,v), start=start(ts1), frequency=frequency(ts1)))
lines(ts1, col = 'red')
vec_1 <- rmse(ts1[325:336], v)
vec_1
v <- vforecast(ssa.result_2, groups = list(1:12), len = 24)
plot(ts(c(ts1s2,v), start=start(ts1), frequency=frequency(ts1)))
lines(ts1, col = 'red')
vec_2 <- rmse(ts1[313:336], v)
vec_2
```

Ошибка векторного прогноза для 1 периода-- 85.11, для 2 периодов-- 134.58.

## Bootstrap

1.  Для одного периода:

```{r}
bf_r <- forecast(ssa.result_1, groups = list(1:15), method = "recurrent", bootstrap = TRUE, len = 12, R = 100, level = 0.95, interval = 'prediction')
plot(bf_r)
lines(ts1, col = 'black', t='l')
brec_1 <- rmse(ts1[325:336], bf_r$mean)
brec_1
bf_v <- forecast(ssa.result_1, groups = list(1:15), method = "vector", bootstrap = TRUE, len = 12, R = 100, level = 0.95, interval = 'prediction')
plot(bf_v)
lines(ts1, col = 'black', t='l')
bvec_1 <- rmse(ts1[325:336], bf_v$mean)
bvec_1
```

Ошибка bootstrap прогноза для 1 периода:

Рекуррентный-- 108.92.

Векторный-- 85.11.

Обычные и рекуррентный и векторный прогнозы показали такие же результаты.

Также построены 95%-предсказательные интервалы для обоих прогнозов.

2.  Для двух периодов:

```{r}
bf_r <- forecast(ssa.result_2, groups = list(1:12), method = "recurrent", bootstrap = TRUE, len = 24, R = 100, level = 0.95, interval = 'prediction')
plot(bf_r)
lines(ts1, col = 'black', t='l')
brec_2 <- rmse(ts1[313:336], bf_r$mean)
brec_2
bf_v <- forecast(ssa.result_2, groups = list(1:12), method = "vector", bootstrap = TRUE, len = 24, R = 100, level = 0.95, interval = 'prediction')
plot(bf_v)
lines(ts1, col = 'black', t='l')
bvec_2 <- rmse(ts1[313:336], bf_v$mean)
bvec_2
```

Ошибка bootstrap прогноза для 2 периода:

Рекуррентный-- 134.06.

Векторный-- 134.58.

Нет особых различий между векторным и рекуррентным прогнозами.

Обычные и рекуррентный и векторный прогнозы показали такие же результаты.

Также построены 95%-предсказательные интервалы для обоих прогнозов.

## iossa для прогноза

На примере для двух периода:

Плохо отделяется тренд, для исправления этого используем iossa.

```{r}
g <- list(c(1, 13:15), 2:12)

issa <- iossa(ssa.result_2, nested.group = g)

plot(ssa.result_2, type = "vectors", idx = 1:15)
plot(issa, type = "vectors", idx = 1:15)
plot(ssa.result_2, type = "series", groups = 1:15)
plot(issa, type = "series", groups = 1:15)
```

Первые 4 собственных вектора, соответствующих компонентам тренда стали более гладкие.

Сравним прогноз тренда до и после.

Для сравнения выделим тренд каким-то другим способом на полных данных (рассмотрим ранее полученные результаты при помощи ssa на полных данных).

До:

```{r}
bf_r <- forecast(ssa.result_2, groups = list(c(1, 13:15)), method = "recurrent", bootstrap = TRUE, len = 24, R = 100, level = 0.95)
plot(bf_r)
lines(ts1, col = 'black', t='l')
lines(ssa.rec.trend$Trend, col='red', t='l')
brec_2 <- rmse(ssa.rec.trend$Trend[313:336], bf_r$mean)
brec_2
bf_v <- forecast(ssa.result_2, groups = list(c(1, 13:15)), method = "vector", bootstrap = TRUE, len = 24, R = 100, level = 0.95)
plot(bf_v)
lines(ts1, col = 'black', t='l')
lines(ssa.rec.trend$Trend, col='red')
bvec_2 <- rmse(ssa.rec.trend$Trend[313:336], bf_v$mean)
bvec_2
```

После:

```{r}
bf_r <- forecast(issa, groups = list(1:4), method = "recurrent", bootstrap = TRUE, len = 24, R = 100, level = 0.95)
plot(bf_r)
lines(ts1, col = 'black', t='l')
lines(ssa.rec.trend$Trend, col='red')
brec_2 <- rmse(ssa.rec.trend$Trend[313:336], bf_r$mean)
brec_2
bf_v <- forecast(issa, groups = list(1:4), method = "vector", bootstrap = TRUE, len = 24, R = 100, level = 0.95)
plot(bf_v)
lines(ssa.rec.trend$Trend, col='red')
bvec_2 <- rmse(ssa.rec.trend$Trend[313:336], bf_v$mean)
bvec_2
```

Стало хуже :)

На восстановленных рядах 5, 7, 11, 13 виден резкий скачок в конце, а полученный тренд как раз находится значительно ниже тренда, полученного ssa на полных данных. Возможно причина именно в этом.

## Прогноз с точки зрения корней ЛРФ

1.  Для 1 периода:

```{r}
rank <- 15
r0 <- reconstruct(ssa.result_1, groups = list(signal = 1:rank))$signal
n_eig <- list(1:rank)
l1<- lrr(ssa.result_1, group = n_eig)
r1 <- Rssa::roots(l1)
main.roots <- r1[Mod(r1) > 0.999]

l2 <- lrr(ssa.result_1, reverse = TRUE, group = n_eig)
r2 <- Rssa::roots(l2)
main.roots <- c(main.roots, 1/r2[Mod(r2) > 0.999])
main.roots
par <- parestimate(ssa.result_1, groups = n_eig, method = "esprit")
par
```

Тренд описывается четырьмя компонентами; корень, соответствующий линейному тренду имеет модуль больше 1, значит линейный тренд возрастает, а корень, соответствующий гармонике, относящейся к тренду имеет модуль меньше 1, значит колебания затухают. Все корни, соответствующие гармоникам имеют модули больше 1, а значит колебания усиливаются.

Проверим это, спрогнозировав на 20 периодов вперед:

```{r}
bf_v <- forecast(ssa.result_1, groups = list(1:15), method = "vector", bootstrap = TRUE, len = 12*20, R = 100)
plot(bf_v)
```

Тренд возрастает, а колебания увеличиваются.

2.  Для 2 периодов:

```{r}
rank <- 12
r0 <- reconstruct(ssa.result_2, groups = list(signal = 1:rank))$signal
n_eig <- list(1:rank)
l1<- lrr(ssa.result_2, group = n_eig)
r1 <- Rssa::roots(l1)
main.roots <- r1[Mod(r1) > 0.999]

l2 <- lrr(ssa.result_2, reverse = TRUE, group = n_eig)
r2 <- Rssa::roots(l2)
main.roots <- c(main.roots, 1/r2[Mod(r2) > 0.999])
main.roots
par <- parestimate(ssa.result_2, groups = n_eig, method = "esprit")
par
```

Тренд описывается одной компонентой, соответствующий корень имеет модуль больше 1, значит тренд возрастающий. Все корни, соответствующие гармоникам также имеют модули больше 1, а значит колебания усиливаются.

Проверим это, спрогнозировав на 20 периодов вперед:

```{r}
bf_v <- forecast(ssa.result_2, groups = list(1:12), method = "vector", bootstrap = TRUE, len = 12*20, R = 100)
plot(bf_v)
```

Тренд возрастает, а колебания увеличиваются.

# Модификации SSA

## Toeplitz-ssa

Генерируем стационарный ряд + шум.

```{r}
b <- 12
n <- 1:120
ts_mod <- ts(cos(2/b*pi*n) + 2 + rnorm(120,0,0.07))
plot(ts_mod)
```

```{r}
ssa_toep1 <- ssa(ts_mod, L = 60, kind = '1d-ssa')
ssa_toep2 <- ssa(ts_mod, L = 60, kind = 'toeplitz-ssa')
plot(ssa_toep1, type = 'vectors', idx = 1:5)
plot(ssa_toep1, type = 'paired', idx = 2:5)
plot(ssa_toep1, type = 'series', groups = 1:5)
plot(ssa_toep1, type = 'series', groups = list(5))
plot(ssa_toep1, type = 'wcor', groups = 1:5)
plot(ssa_toep2, type = 'vectors', idx = 1:5)
plot(ssa_toep2, type = 'paired', idx = 2:5)
plot(ssa_toep2, type = 'series', groups = 1:5)
plot(ssa_toep2, type = 'series', groups = list(1:5))
plot(ssa_toep2, type = 'wcor', groups = 1:5)
```

Сигнальными компонентами считаем первые 3-- первая компонента- тренд, вторая и третья- косинус.

```{r}
ssa.rec_toep1 <- reconstruct(ssa_toep1, groups = list(Trend = 1, Seas=c(2:3)))
ssa.rec_toep2 <- reconstruct(ssa_toep2, groups = list(Trend = 1, Seas=c(2:3)))
```

Посмотрим насколько восстановленный ряд отличается от модельного ряда.

```{r}
ssa_signal1 <- ssa.rec_toep1$Trend + ssa.rec_toep1$Seas
ssa_signal2 <- ssa.rec_toep2$Trend + ssa.rec_toep2$Seas
rmse(ts_mod, ssa_signal1)
rmse(ts_mod, ssa_signal2)
```

Basic-SSA показывает результаты лучше, чем Toeplitz-SSA, уже при таком небольшом уровне шума.

## Двойное центрирование

```{r}
ssa.res_2center <- ssa(ts1, L=336/2, row.projector = "center", column.projector = "center")
plot(ssa.res_2center, type = 'vectors', idx = 1:25)
plot(ssa.res_2center, type = 'paired', idx = 3:25)
plot(ssa.res_2center, type = 'series', groups = 1:25)
plot(ssa.res_2center, type = 'series', groups = list(1:25))
plot(ssa.res_2center, type = 'wcor', groups = 1:25)
```

Трендом считаем компоненты-- 1, 2, 14, 15, 16, 19, 22; сезонностью-- 3-13, 17, 18, 20, 21.

```{r}
ssa.rec <- reconstruct(ssa.res_2center, groups = list(Trend = c(1,2,14:16,19,22), Seas=c(3:13,17:18,20:21)))
plot.ts(ts1, type = 'l')
lines(ssa.rec$Trend, col='red')
lines(ssa.rec.trend$Trend, col='green')
spectrum(residuals(ssa.rec), log='no', method='pgram', detrend=TRUE)
acf(residuals(ssa.rec))
```

Сравним тренд, выделеный классическим ssa и ssa с двойным центрированием: на концах заметны отличия, адекватнее тренд описывает классический ssa, возможно, это связано с тем, что данный ряд имеет нелинейный тренд, так как в нем присутствует гармоника с большим периодом.

Остаток похож на красный шум, но для этого пришлось брать большее число компонент, чем при классическом ssa.

# Заполнение пропусков, разладка

## gapfill

Добавим пропуски.

```{r}
ts_gap <- ts1
gap <- 193:246
ts_gap[gap] <- NA
plot(ts_gap)
```

Рассмотрим длину окна такую что, вторая часть имеет не ноль векторов вложений.

```{r}
ssa_gap_res <- ssa(ts_gap, L=72)
plot(ssa_gap_res, type = 'vectors', idx = 1:20)
plot(ssa_gap_res, type = 'paired', idx = 2:20)
plot(ssa_gap_res, type = 'series', groups = 1:20)
plot(ssa_gap_res, type = 'series', groups = list(1:20))
plot(ssa_gap_res, type = 'wcor', groups = 1:20)
```

Результат применения gapfill:

```{r}
gr <- list(c(1:12, 13, 14, 19, 20))
g <- gapfill(ssa_gap_res, groups = gr, method = "sequential", 
             base = "reconstructed")
plot(ts_gap, col = "black")
lines(g, col = "red")
plot(ts1, col = "black")
lines(ts(g[gap], start = c(2008, 1), frequency = 12), col = "red")
rmse(g[gap], ts1[gap])
```

## igapfill

```{r}
ig <- igapfill(ssa_gap_res, groups = gr, 
               base = "reconstructed", maxiter = 2000)
plot(ts_gap, col = "black")
lines(ig, col = "red")
plot(ts1, col = "black")
lines(ts(ig[gap], start = c(2008, 1), frequency = 12), col = "red")
rmse(ig[gap], ts1[gap])
```

igapfill c maxiter=2000 показывает результат лучше (с точки зрения rmse), чем gapfill.

## Cadzow

Аппроксимируем исходный ряд рядом конечного ранга:

```{r}
cadz <- cadzow(ssa.result, rank = 15, tol = 1e-10)
plot(ts1)
lines(cadz, col = 'red')
rmse(ts1, cadz)
plot(ssa(cadz))
```

Получили ряд конечного ранга = 15.

## Weights-Cadzow

Рассмотрим вариант с весами, для достижения большей точности.

```{r}
L <- 336/2
K <- length(ts1) - L + 1
alpha <- 0.01
weights <- vector(len = K)
weights[1:K] <- alpha
weights[seq(K, 1, -L)] <- 1
ssa_cadz_weights <- ssa(ts1, L = L, column.oblique = "identity", 
           row.oblique = weights)
cadz_weights <- cadzow(ssa_cadz_weights, rank = 15, maxiter = 10)
plot(ts1)
lines(cadz_weights, col = 'red')
rmse(ts1, cadz_weights)
plot(ssa(cadz_weights))
```

rmse меньше по сравнению с обычным Cadzow.

## Оптимальный подбор параметров

```{r, include=FALSE}
forecast.rmse <- function(x, F.check,
                         forecast.len = 1, ...) {
  stopifnot(length(F.check) == forecast.len)
  f <- forecast(x, h = forecast.len, ...)
  mean((f$mean - F.check)^2)
}
forecast.sliding.rmse <- function(F,
                              L, ncomp,
                              forecast.len = 1, 
                              K.sliding = N %/% 4,
                              .progress = "none", 
                              .parallel = FALSE,
                              ...) {
  N <- length(F)
  sliding.len <- N - K.sliding - forecast.len + 1
  L.max = max(L); L.min = min(L); ncomp.max = max(ncomp)
  stopifnot(sliding.len > L.max)
  stopifnot(ncomp.max + 1 < min(L.min, N - L.max + 1))
  g <- expand.grid(L = L, i = 1:K.sliding)
  aaply(g, 1,
        splat(function(L, i) {
            F.train <- F[seq(from = i, len = sliding.len)]
            F.check <- F[seq(from = sliding.len + i, 
                             len = forecast.len)]
            s <- ssa(F.train, L = L)
            sapply(ncomp,
                   function(ncomp) {
                       res <- forecast.rmse(s, F.check,
                                           forecast.len = 
                                             forecast.len,
                                           groups = 
                                             list(1:ncomp),
                                           ...)
                       names(res) <- as.character(ncomp)
                       res
                   })
        }),
        .progress = .progress, .parallel = .parallel)
}
optim.par <- function(m0) {
  m <- apply(m0, c(1, 3), mean)
  mpos <- which(m == min(m), arr.ind = TRUE)
  L.opt <- Ls[mpos[1]]
  ncomp.opt <- ncomp[mpos[2]]
  list(L.opt = L.opt, ncomp.opt = ncomp.opt, m = m)
}
```

```{r}
K.sliding <- 2
forecast.base.len <- 2*frequency(ts1s)
base.len <- length(ts1s)
sliding.len <- base.len - K.sliding - forecast.base.len + 1
ncomp <- 1:22
L.min <- 4*frequency(ts1s)
Ls <- seq(L.min, length(ts1s)/2, by = frequency(ts1s))
m0 <- forecast.sliding.rmse(ts1s,
                           K.sliding = K.sliding,
                           L = Ls, ncomp = ncomp,
                           method = "recurrent",
                           forecast.len = forecast.base.len,  
                           .progress = "none")
par <- optim.par(m0)
par$L.opt
par$ncomp.opt
par$m
matplot(Ls, sqrt(par$m), ylab = "", xlab = "Window lengths",
        type = "l", col = topo.colors(10))
```

Построим прогноз (векторный и рекуррентный bootstrap) с оптимальными параметрами:

```{r}
ssa.result_optim <- ssa(ts1s, L=96)
plot(ssa.result_optim, type = 'vectors', idx = 1:19)
plot(ssa.result_optim, type = 'paired', idx = 2:19)
plot(ssa.result_optim, type = 'series', groups = 1:19)
plot(ssa.result_optim, type = 'series', groups = list(1:19))
plot(ssa.result_optim, type = 'wcor', groups = 1:19)
```

```{r}
bf_r <- forecast(ssa.result_optim, groups = list(1:19), method = "recurrent", bootstrap = TRUE, len = 12, R = 100, level = 0.95, interval = 'prediction')
plot(bf_r)
lines(ts1, col = 'black', t='l')
brec_3 <- rmse(ts1[325:336], bf_r$mean)
brec_3
bf_v <- forecast(ssa.result_optim, groups = list(1:19), method = "vector", bootstrap = TRUE, len = 12, R = 100, level = 0.95, interval = 'prediction')
plot(bf_v)
lines(ts1, col = 'black', t='l')
bvec_3 <- rmse(ts1[325:336], bf_v$mean)
bvec_3
```

rmse векторного прогноза немного меньше.

## Разладка

Разладка есть в данных (последние два периода).

```{r}
plot(ts)
N <- length(ts)
ssa_full_res <- ssa(ts, L = N/2)
plot(ssa_full_res, type = 'vectors', idx = 1:20)
plot(ssa_full_res, type = 'paired', idx = 2:20)
plot(ssa_full_res, type = 'series', groups = 1:20)
plot(ssa_full_res, type = 'series', groups = list(1:20))
plot(ssa_full_res, type = 'wcor', groups = 1:20)
```

Рассмотрим первые 12 компонент:

```{r}
rank <- 12
M <- 120
L <- M/4
hm <- hmatr(ts, B = M, T = 36, L = L, neig = rank)
plot(hm)
```

На матрице неоднородности видна разладка в последних периодах.
