---
title: "ARIMA"
author: "Redkokosh Kirill"
date: "2/24/2022"
output:
  html_document:
    toc: true
    toc_float: yes
    toc_depth: 2
---

```{r setup, include=FALSE}
knitr::opts_chunk$set(echo = TRUE)
```

```{r, results='hide', include=FALSE}
library(astrochron)
library(pracma)
library(mFilter)
library(Rssa)
library(gplots)
library(Metrics)
library(plyr)
library(aTSA)
library(forecast)
library(jpeg)
set.seed(1)
```

Демонстрация рядов
==========

```{r}
ts_data3 <- ts(read.csv("ts3.txt", header = TRUE, as.is = FALSE, sep = ','))
plot(ts_data3) 
ts_data7 <- ts(read.csv("ts7.txt", header = TRUE, as.is = FALSE, sep = ','))
plot(ts_data7) 
```

Ряд 3 не колеблется вокруг 0, значит в модели есть константа, ряд нестационарный.

Ряд 7 колеблется вокруг 0, значит в модели нет константы, предположим, что ряд стационарный.

Ряд 3
==========

## Подбор модели

```{r}
acf(ts_data3)
pacf(ts_data3)
adf.test(ts_data3)
```

Смотрим на p-value для модели с константой (2 и 3), p-value во всех случаях больше 0.05, считаем, что присутствует единичный корень, а значит продифференцируем ряд. 

```{r}
ts_data3_diff <- diff(ts_data3, differences = 1)
plot(ts_data3_diff)
adf.test(ts_data3_diff)
```

Теперь ряд колеблется вокруг 0. И при этом p-value в модели без сдвига случаях меньше 0.05, считаем, что нет единичного корня и $d$ = 1, так как хватило одного дифференцирования.

```{r}
acf(ts_data3_diff)
pacf(ts_data3_diff)
```

На графике acf видим убывание, похожее на $e^x$ при этом на графике pacf значима только первая корреляция, считаем $p$ = 1 и $q$ = 0. (Если было бы $q > 0$, то acf быстрее бы убывало, при этом $p$ определяем как количество значимых корреляций на pacf)

Получили модель ARIMA(1,1,0). Положительное $\varphi \approx 0.7$. 

## auto.arima

```{r}
aa3 <- auto.arima(ts_data3, test = 'adf')
aa3
```

Выходит совсем другая модель :)

## Подбор параметров

```{r}
model3_my <- Arima(ts_data3, order = c(1, 1, 0))
checkresiduals(model3_my)
checkresiduals(aa3)
```

В обеих случаях остаток- белый шум $\sim N(0,\sigma^2)$.

## Прогноз

Построим прогноз для обеих моделей (но мне больше нравится моя модель, так как в ней меньше параметров).

Отрежем от ряда 65 точек (после этой точки резкое убывание) и построим прогнозы по моделям, подогнанным под обрезанный ряд.

```{r}
ts_data3_fc <- ts_data3[1:935]
plot(forecast::forecast(Arima(ts_data3_fc, order = c(1, 1, 0)), h = 65))
lines(936:1000, ts_data3[936:1000], col = 'red')
plot(forecast::forecast(Arima(ts_data3_fc, order = c(2, 1, 1)), h = 65))
lines(936:1000, ts_data3[936:1000], col = 'red')
```

Прогнозы очень близки и при этом из-за резкого убывания графика рельное продолжение попадает только в 95% интервал.

Ряд 7
==========

## Выбор модели

```{r}
adf.test(ts_data7)
```

p-value для модели без константы во всех случаях меньше 0.05, не принимаем гипотезу о наличии единичного корня (процесс стационарный). В модели считаем $d$ = 0.

```{r}
acf(ts_data7)
pacf(ts_data7)
```

На графике acf видим убывание, похожее на $e^x\cdot\cos{x}$ и на графике pacf значима две корреляции, считаем $p$ = 2 и $q$ = 0.

Получили модель ARIMA(2,0,0). 

## auto.arima

```{r}
aa7 <- auto.arima(ts_data7, test = 'adf')
aa7
checkresiduals(aa7)
```

Вау, совпало.

## Прогноз

Отрежем от ряда 31 точку (после этой точки резкое возрастание) и построим прогноз по модели, подогнанной под обрезанный ряд.

```{r}
ts_data7_fc <- ts_data7[1:469]
plot(forecast::forecast(Arima(ts_data7_fc, order = c(2, 0, 0)), h = 31))
lines(470:500, ts_data7[470:500], col = 'red')
```

Реальное продолжение ряда помещается в 95% интервал и колеблется вокруг спрогнозированной линии.

Сравнение прогнозов SSA, seasonal ARIMA и ETS
==========

```{r}
ts_data <- read.csv("MRTSSM4453USN.csv", header = TRUE, as.is = FALSE, sep = ',')[,1:2]
ts_data[,1] <- c(0:359)
ts1 <- ts_data[1:336,]
ts1 <- ts(ts1[,2], start = c(1992, 1), frequency = 12)
ts1s <- ts(ts1[1:324], start = c(1992, 1), frequency = 12)
ts1s2 <- ts(ts1[1:312], start = c(1992, 1), frequency = 12)
ssa.result_1 <- ssa(ts1s, L=324/2)
ssa.result_2 <- ssa(ts1s2, L=312/2)
```

Для одного периода:

```{r}
auto.arima(ts1s)
bf_v <- forecast::forecast(ssa.result_1, groups = list(1:15), method = "vector", bootstrap = TRUE, len = 12, R = 100, level = 0.95, interval = 'prediction')
plot(bf_v)
lines(ts1, col = 'black', t='l')
bvec_1 <- rmse(ts1[325:336], bf_v$mean)
ar_1 <- forecast::forecast(Arima(ts1s, order = c(3, 1, 2), seasonal = c(0, 1, 2)), h = 12)
plot(ar_1)
lines(ts1, col = 'black', t='l')
fora_1 <- rmse(ts1[325:336], ar_1$mean)
ets_1 <- forecast::forecast(ets(ts1s), h = 12)
forets_1 <- rmse(ts1[325:336], ets_1$mean)
plot(ets_1)
lines(ts1, col = 'black', t='l')
bvec_1
fora_1
forets_1
```

Лучший результат-- SSA с MSE = 85.11.

```{r}
auto.arima(ts1s2)
bf_r <- forecast::forecast(ssa.result_2, groups = list(1:12), method = "recurrent", bootstrap = TRUE, len = 24, R = 100, level = 0.95, interval = 'prediction')
plot(bf_r)
lines(ts1, col = 'black', t='l')
brec_2 <- rmse(ts1[313:336], bf_r$mean)
ar_2 <- forecast::forecast(Arima(ts1s2, order = c(3, 1, 2), seasonal = c(0, 1, 2)), h = 24)
plot(ar_2)
lines(ts1, col = 'black', t='l')
fora_2 <- rmse(ts1[313:336], ar_2$mean)
ets_2 <- forecast::forecast(ets(ts1s2), h = 24)
forets_2 <- rmse(ts1[313:336], ets_2$mean)
plot(ets_2)
lines(ts1, col = 'black', t='l')
brec_2
fora_2
forets_2
```

Лучший результат-- seasonal ARIMA с MSE = 107.28.

MSSA
==========

Построим два модельных ряда, первый-- квадратичный тренд + синус с большим периодом + $e^x\cdot cos(2\pi\omega n)$ + достаточно сильный шум; второй-- квадратичный тренд + $e^x\cdot cos(2\pi\omega n)$ с меньшей амплитудой + шум слабее.

```{r}
a <- -1/600
b <- 12
c <- 5
n <- c(1:1008)
ts_mod1 <- ts(c*exp(a*n)*cos(2/b*pi*n) + (n/200)^2 + 100 + sin(2*pi*n/500)) + rnorm(1008, 0, 0.45)
ts_mod2 <- ts(2*c/3*exp(a*n)*cos(2/b*pi*n) + (n/200)^2 + 100) + rnorm(1008, 0, 0.15)
plot(ts_mod1, type = 'l')
plot(ts_mod1, type = 'l')
lines(ts_mod2, type = 'l', col = 'red')
```

Сравним результаты ssa и mssa:

```{r}
ssa_signal_1 <- ssa(ts_mod1, svd.method = 'svd')
plot(ssa_signal_1, type = 'vectors')
ssa_signal_2 <- ssa(ts_mod2, svd.method = 'svd')
plot(ssa_signal_2, type = 'vectors')
ssa_signal_m <- ssa(cbind(ts_mod1, ts_mod2), svd.method = 'svd', kind = 'mssa')
plot(ssa_signal_m, type = 'vectors')
```

```{r}
r1 <- reconstruct(ssa_signal_1,
                       groups = list(Trend = c(1, 4:6),
                                  Seasonality = c(2:3)))
r2 <- reconstruct(ssa_signal_m,
                       groups = list(Trend = c(1, 4:6),
                                  Seasonality = c(2:3)))
plot(r2, add.residuals = FALSE,
     plot.method = "xyplot",
     slice = list(component = 1), 
     screens = list('ts_mod1', 'ts_mod2'),
     col = 
       c("blue", "green"),
     lty = rep(c(1, 2), each = 2),
     scales = list(y = list(draw = FALSE)),
     layout = c(1, 2))
plot(r2, plot.method = "xyplot", add.original = FALSE,
     add.residuals = FALSE, slice = list(component = 2),
     col = 
       c("blue", "green"),
     scales = list(y = list(draw = FALSE)),
     layout = c(1, 2))
plot(r1$Trend + r1$Seasonality, t = 'l')
plot(r2$Trend[1:1008] + r2$Seasonality[1:1008], t = 'l')
plot(ts_mod1, t = 'l')
lines(r1$Trend, t = 'l', col = 'blue')
lines(r2$Trend[1:1008], t = 'l', col = 'red')
```

Восстановленные ряды не отличаются, тренды отличны только в начале при этом очень слабо. 

На данном примере результаты очень близки, нельзя сказать, что какой-то из методов показывает результаты лучше.

2D-SSA
==========

Взяли изображение с шумом.

```{r}
img <- readJPEG("12.jpg", native =TRUE)
plot(0:2, 0:2, type='n')
rasterImage(img, 0, 0, 2, 2)
```

2-D SSA с окном (10, 10):

```{r}
res_ssa <- ssa(img, kind = "2d-ssa", svd.method = "eigen", L = c(10,10))
plot(res_ssa, type = "vectors", idx = 1:20,
     cuts = 255, layout = c(10, 2),
     plot.contrib = FALSE)
plot(wcor(res_ssa, groups = 1:30),
     scales = list(at = c(10, 20, 30)))
```

```{r}
r <- reconstruct(res_ssa, groups = list(Signal = c(1:4, 16)))
plot(r, cuts = 255, layout = c(3, 1))
```

В результате шум удален, возможно не полностью, попробуем другую длину окна (26,26):

```{r}
res_ssa <- ssa(img, kind = "2d-ssa", svd.method = "eigen", L = c(26,26))
plot(res_ssa, type = "vectors", idx = 1:20,
     cuts = 255, layout = c(10, 2),
     plot.contrib = FALSE)
plot(wcor(res_ssa, groups = 1:30),
     scales = list(at = c(10, 20, 30)))
```

```{r}
r <- reconstruct(res_ssa, groups = list(Signal = c(1:10)))
plot(r, cuts = 255, layout = c(3, 1))
```

Шум удаляется, контуры чуть более четкие, но понадобилось большее число компонент. 